【裁判字號】    98,簡上,98
【裁判日期】    980326
【裁判案由】    偽造文書
【裁判全文】
臺灣高雄地方法院刑事判決              98年度簡上字第98號
    上  訴  人  台灣高雄地方法院檢察署檢察官
    被      告  甲○○
上列上訴人因被告偽造文書案件，不服本院高雄簡易庭民國97年
11月20日97年度審簡字第3835號第一審簡易判決（聲請簡易判決
處刑案號：臺灣高雄地方法院檢察署97年度偵字第16029 號），
提起上訴，嗣因被告就被訴事實為有罪之陳述，本院管轄之第二
審合議庭聽取當事人意見後，改依簡式審判程序進行，判決如下
：
    主  文
原判決撤銷。
甲○○犯行使偽造特種文書罪，處拘役肆拾日，如易科罰金，以
新臺幣壹仟元折算壹日。扣案之偽造「SP-01 」號車牌壹面沒收
。
    事  實
一、甲○○基於偽造特種文書及行使之犯意，於民國94年底之某
    日，在其位於高雄市○○區○○路136 巷21弄5 號之住處，
    自行以其於網路上所購得之鋁牌1 面及數字模型，偽造車牌
    號碼「SP－01」號之鋁製車牌1 面後，隨即將該偽造之車牌
    懸掛於其所自行拼裝之引擎號碼SC45E-0000000 號重型機車
    （下稱本件機車）後方上，供自己騎乘本件機車於道路上而
    行使之，足以生損害於警察、公路監理機關對於車輛使用牌
    照管理之正確性。嗣於97年5 月11日15時許，甲○○因騎乘
    本件機車行經嘉義縣大埔鄉○○ 號○道337.5 公里處之際，
    為警臨檢攔查後扣得上開偽造車牌，始查知上情。
二、案經嘉義縣警察局中埔分局報告臺灣嘉義地方法院檢察署檢
    察官轉呈台灣高等法院檢察署檢察長令轉臺灣高雄地方法院
    檢察署檢察官聲請簡易判決處刑。
    理  由
一、本件被告甲○○所犯係死刑、無期徒刑、最輕本刑為3 年以
    上有期徒刑以外之罪，其於審判程序中就被訴事實為有罪之
    陳述，經審判長告知簡式審判程序之旨，並聽取公訴人及被
    告之意見後，經本院依刑事訴訟法第273 條之1 第1 項之規
    定，裁定進行簡式審判程序。又本件卷內之證據調查，依同
    法第273 條之2 規定，不受第159 條第1 項關於傳聞法則規
    定之限制，依法均有證據能力，合先敘明。
二、上揭犯罪事實，業據被告甲○○於本院審理時坦承不諱（見
    本院卷第23、32頁），復有扣案之偽造「SP-01 」號車牌1
    面、扣押物品清單1 紙、查獲照片2 張在卷可查（見警卷第
    5 、6 頁、台灣嘉義地方法院檢察署97年度偵字第3430號卷
    第6 頁），足認被告自白與事實相符，本案事證明確，被告
    犯行洵堪認定，應予依法論科。
三、按汽車牌照為公路監理機關所發給，固具有公文書性質，惟
    依道路交通安全規則第12條（舊）規定，汽車牌照僅為行車
    之許可憑證，自屬於刑法第212 條所列特許證之一種，最高
    法院63年度台上字第1550號判例意旨參照。本件被告所偽造
    號碼為「SP-01 」號之車牌，依上開判例意旨，自屬特種文
    書無訛。核被告甲○○所為，係犯刑法第216 條、第212 之
    行使偽造特種文書罪。其偽造車牌之低度行為，為行使之高
    度行為所吸收，不另論罪。原審以被告犯罪事證明確，予以
    論罪科刑，固非無見。惟查：（一）本件被告行為終了時點
    乃97年5 月11日15時許一節，前已敘明，是認被告之犯罪終
    了日已在95年7 月1 日以後，自無庸依刑法第2 條第1 項之
    規定比較新舊法，應逕行適用現行刑法，原審認本件有新舊
    法比較之適用，而以修正前刑法第41條第1 項之規定諭知易
    科罰金之折算標準，容有誤會。（二）本件被告犯罪終了日
    （97年5 月11日）既係96年4 月24日以後，從而，本件並無
    中華民國九十六年罪犯減刑條例之適用，原審未予審酌，逕
    為減刑之諭知，亦有未當。是上訴人上訴意旨執此指摘原判
    決不當，為有理由，自應由本院撤銷改判。爰審酌被告無正
    當理由即恣意偽造機車車牌，嚴重危害警察、公路監理機關
    對於車輛管理之正確性，惟犯後坦承犯行，態度良好等一切
    情狀，量處如主文欄第2 項所示之刑，並諭知易科罰金之折
    算標準。
四、扣案之偽造「SP-01 」號之車牌1 面，為被告所有，供本件
    犯罪所用等情，業據被告供承在卷（見台灣嘉義地方法院檢
    察署97年度偵字第3430號卷第8 頁），應依刑法第38條第1
    項第2款之規定宣告沒收。
據上論斷，應依刑事訴訟法第455 條之1 第1 項、第3 項、第36
9 條第1 項前段、第364 條、第299 條第1 項前段、第273 條之
1 第1 項，刑法第216 條、第212 條、第41條第1 項前段、第38
條第1 項第2 款，刑法施行法第1 條之1 ，判決如主文。
本案經檢察官乙○○到庭執行職務。
中    華    民    國    98    年    3     月    26    日
                  刑事第十一庭    審判長法  官  黃三友
                                        法  官  林依蓉
                                        法  官  何佩陵
以上正本證明與原本無異。
不得上訴。
中    華    民    國    98    年    3     月    26    日
                                        書記官  鍾淑美
附錄本判決論罪之法條：
刑法第216條
行使第210 條至第215 條之文書者，依偽造、變造文書或登載不
實事項或使登載不實事項之規定處斷。
刑法第212條
偽造、變造護照、旅券、免許證、特許證及關於品行、能力服務
或其他相類之證書、介紹書，足以生損害於公眾或他人者，處1
年以下有期徒刑、拘役或3 百元以下罰金。


司法院資訊處製作；財團法人民間司法改革基金會備份。
